臺灣基隆地方法院刑事判決　
111年度訴字第16號
公  訴  人  臺灣基隆地方檢察署檢察官
被      告  王愷辰


上列被告因詐欺等案件，經檢察官提起公訴（110年度偵緝字第4
00號），被告於準備程序進行中，就被訴事實為有罪之陳述，經
本院合議庭裁定由受命法官獨任進行簡式審判程序，判決如下：
    主  文
甲○○犯個人資料保護法第四十一條之非公務機關非法利用個人資
料罪，處有期徒刑貳月，如易科罰金，以新臺幣壹仟元折算壹日
。
    事實及理由
壹、程序部分
　　被告甲○○所犯者非為死刑、無期徒刑、最輕本刑為3年以上
    有期徒刑之罪或高等法院管轄第一審案件，其於準備程序進
    行中，先就被訴事實為有罪之陳述，經告知其簡式審判程序
    之旨，並聽取公訴人、被告之意見後，本院合議庭依刑事訴
    訟法第273條之1第1項之規定，裁定由受命法官獨任以簡式
    審判程序進行本案之審理，且依同法第273條之2規定，簡式
    審判程序之證據調查，不受第159條第1項、第161條之2、第
    161條之3、第163條之1及第164條至第170條規定之限制。又
    適用簡式審判程序之有罪判決書依同法第310條之2準用第45
    4條之規定，犯罪事實及證據部分得引用檢察官起訴書之記
    載，合先敘明。
貳、實體部分
一、本件犯罪事實及證據，除下列事項予以更正及補充外，其餘
    均引用檢察官起訴書之記載（如附件）：
　㈠犯罪事實欄一、第5至6行「110年4月16日前某日」之記載，
    更正為「110年4月13日或14日某時（業據蒞庭檢察官當庭更
    正）」。
　㈡犯罪事實欄一、第15行「意圖為自己不法之所有」記載後補
    充「基於詐欺取財之犯意」。  
　㈢證據補充：被告甲○○於本院準備程序及審理時之自白。
二、論罪科刑
　㈠核被告所為，係犯個人資料保護法第41條違反同法第20條第1
    項之非公務機關非法利用個人資料罪及刑法第216條、第210
    條、第220條第2項之行使偽造準私文書罪及同法第339條第1
    項之詐欺取財罪。又被告偽造準私文書之低度行為，為其後
    行使之高度行為所吸收，不另論罪。
　㈡被告所犯非公務機關非法利用個人資料罪、行使偽造準私文
    書罪及詐欺取財罪，其主觀上以冒名續約向電信公司取得手
    機，客觀上各行為為整體犯罪計畫之一部分，得認係以一行
    為而同時觸犯上開各罪名，為想像競合犯，依刑法第55條之
    規定，應從一重之非公務機關非法利用個人資料罪處斷。起
    訴書記載應從一重論處行使偽造準私文書罪，尚有所誤。
　㈢被告前因施用毒品案件，經本院以108年度基簡字第1490號判
    決判處有期徒刑5月確定，於109年8月6日易科罰金執行完畢
    等情，此有臺灣高等法院被告前案紀錄表在卷可按，其於受
    有期徒刑之執行完畢後，5年以內故意再犯本件有期徒刑以
    上之罪，符合累犯之要件。依司法院大法官釋字第775號解
    釋意旨所示，法院應區分行為人所犯情節，裁量是否依刑法
    第47條第1項之累犯規定加重本刑，以避免因一律加重最低
    本刑，致生行為人所受刑罰超過其所應負擔之罪責，其人身
    自由因此遭受過苛之侵害，而不符憲法罪刑相當原則。本院
    衡酌被告行為之不法內涵與罪責程度，考量被告雖有符合累
    犯規定之前案，惟構成累犯之罪名與本案之罪質不同，犯罪
    手段、動機顯屬有別，本院認被告於所犯罪名之法定刑度範
    圍內，審酌各項量刑事由後，已足以充分評價被告所應負擔
    罪責，尚無依刑法第47條第1項規定加重最低本刑之必要，
    爰不予加重其刑，以符罪刑相當原則及比例原則。
　㈣爰以行為人之責任為基礎，審酌被告正值壯年且身體健全，
    竟不思循正當途徑獲取財物，違法利用前妻之個人資料，並
    使電信公司、物流公司陷於錯誤而詐得手機，顯見法治觀念
    非佳，所為實值非難；惟念被告坦承犯行之犯後態度，已照
    價賠償給告訴人丙○○（見本院卷第193至203頁），顯見犯後
    具悔意與彌補之心；兼衡被告自述高中肄業之智識程度、曾
    從事裝潢工作、離婚、育有三名未成年子女之家庭狀況（見
    本院卷第185頁）暨其犯罪動機、手段等一切情狀，量處如
    主文欄所示之刑，併諭知易科罰金之折算標準。
　㈤被告冒名續約而獲得之蘋果牌行動電話手機1支，為其犯罪所
    得，雖未實際發還被害人，然被告已照價全數賠償，業如前
    述，堪認已達剝奪犯罪所得之效，是被告之犯罪所得，爰不
    予宣告沒收或追徵。
據上論斷，應依刑事訴訟法第273之1第1項、第284條之1、第299
條第1項前段、第310條之2、第454條第2項，判決如主文。
中　　華　　民　　國　　111 　年　　7 　　月　　22　　日
                  刑事第五庭  法  官      鄭虹眞
以上正本證明與原本無異。
如不服本判決應於收受送達後20日內向本院提出上訴書狀，並應
敘述具體理由；其未敘述上訴理由者，應於上訴期間屆滿後20日
,向本院補提理由書(均須按他造當事人之人數附繕本）「切勿逕
送上級法院」。
中　　華　　民　　國　　111 　年　　7 　　月　　22　　日
                              書記官      洪幸如
附錄本案所犯法條：
《中華民國刑法第210條》
（偽造變造私文書罪）
偽造、變造私文書，足以生損害於公眾或他人者，處5年以下有
期徒刑。
《中華民國刑法第216條》
（行使偽造變造或登載不實之文書罪）
行使第210條至第215條之文書者，依偽造、變造文書或登載不實
事項或使登載不實事項之規定處斷。
《中華民國刑法第220條》
（準文書）
在紙上或物品上之文字、符號、圖畫、照像，依習慣或特約，足
以為表示其用意之證明者，關於本章及本章以外各罪，以文書論
。
錄音、錄影或電磁紀錄，藉機器或電腦之處理所顯示之聲音、影
像或符號，足以為表示其用意之證明者，亦同。
《中華民國刑法第339條》
（普通詐欺罪）
意圖為自己或第三人不法之所有，以詐術使人將本人或第三人之
物交付者，處5年以下有期徒刑、拘役或科或併科50萬元以下罰
金。
以前項方法得財產上不法之利益或使第三人得之者，亦同。
前二項之未遂犯罰之。
《個人資料保護法第20條》
非公務機關對個人資料之利用，除第6條第1項所規定資料外，應
於蒐集之特定目的必要範圍內為之。但有下列情形之一者，得為
特定目的外之利用：
一、法律明文規定。
二、為增進公共利益所必要。
三、為免除當事人之生命、身體、自由或財產上之危險。
四、為防止他人權益之重大危害。
五、公務機關或學術研究機構基於公共利益為統計或學術研究而
    有必要，且資料經過提供者處理後或經蒐集者依其揭露方式
    無從識別特定之當事人。
六、經當事人同意。
七、有利於當事人權益。
非公務機關依前項規定利用個人資料行銷者，當事人表示拒絕接
受行銷時，應即停止利用其個人資料行銷。
非公務機關於首次行銷時，應提供當事人表示拒絕接受行銷之方
式，並支付所需費用。
《個人資料保護法第41條》
意圖為自己或第三人不法之利益或損害他人之利益，而違反第6
條第1項、第15條、第16條、第19條、第20條第1項規定，或中央
目的事業主管機關依第21條限制國際傳輸之命令或處分，足生損
害於他人者，處5年以下有期徒刑，得併科新臺幣1百萬元以下罰
金。
附件：
臺灣基隆地方檢察署檢察官起訴書
                                    110年度偵緝字第400號
　　被　　　告　甲○○　
上列被告因詐欺等案件，已經偵查終結，認應提起公訴，茲將犯
罪事實及證據並所犯法條分敘如下：
　　　　犯罪事實
一、甲○○前因毒品案件，經臺灣基隆地方法院以108年度基簡字
    第1490號判決判處有期徒刑5月確定，於民國109年8月6日易
    科罰金執行完畢。詎猶不知悔改，明知對於個人資料之利用
    ，除經個人同意外，應於特定目的之必要範圍內為之，竟基
    於濫用個人資料、行使偽造準私文書之犯意，於110年4月16
    日前某日，在不詳地點，透過網際網路連結「遠傳電信股份
    有限公司（下稱遠傳電信）網路門市」官網，偽以其前妻乙○○之名義辦理門號0000000000號續約及訂購IPHONE12手機1
    支（價值新臺幣2萬8,500元），並在該網站之訂購人、聯絡
    方式等欄位分別輸入乙○○之姓名、電話及地址等個人資料，
    以偽造表示係乙○○本人同意線上訂購之準私文書，並提交該
    網站系統下訂購手機以行使之，而使不知情之遠傳電信人員
    接單後將上開手機交由新竹物流股份有限公司（下稱新竹物
    流）配送至遠傳電信基隆義一門市，惟尚未配送之際，竟意
    圖為自己不法之所有，於110年4月17日6時59分許，佯稱係
    遠傳電信員工，持上開手機交寄貨號直接至基隆市○○區○○路
    00號新竹物流七堵營業所領取上開手機，致新竹物流員工丙○○陷於錯誤，而將上開手機交付甲○○，足以生損害於乙○○、
    遠傳電信與新竹物流。
二、案經基隆市警察局第三分局報告偵辦。
　　　　　　證據並所犯法條
一、證據清單及待證事實：
編號 證據名稱 待證事實 1 被告甲○○之自白 全部犯罪事實。 2 證人乙○○於偵訊時之證述 被告未經證人乙○○之同意，在遠傳電信網站上辦理門號0000000000號續約及訂購IPHONE12手機1支，並在該網站之訂購人、聯絡方式等欄位分別輸入乙○○之姓名、電話及地址等個人資料之事實。 3 證人即新竹物流員工丙○○、趙彥維之證述 被告佯稱係遠傳電信員工，持上開手機交寄貨號直接至新竹物流七堵營業所領取上開手機，事後並以Messenger向丙○○佯稱係替證人乙○○代為領取之事實。 4 遠傳電信110年9月7日遠傳（發）字第11010805887號函及所附上開手機訂購單、新竹物流客戶簽收單、貨物追蹤系統貨號查詢資料、監視錄影翻拍照片、Messenger對話紀錄 全部犯罪事實。 
二、核被告所為係犯刑法第216條、第220條、第210條之行使偽
    造準私文書、刑法第339條第1項詐欺取財及個人資料保護法
    第41條第1項之非公務機關未於蒐集特定目的必要範圍內利
    用個人資料罪嫌，為一行為觸犯數罪名之想像競合犯，請依
    刑法第55條之規定，從一重之行使偽造準私文書罪處斷。又
    被告曾受有期徒刑執行完畢，有本署刑案資料查註紀錄表在
    卷可參，其於5年以內故意再犯本件有期徒刑以上之罪，為
    累犯，請依刑法第47條第1項之規定及司法院第775號意旨審
    酌是否加重其刑。被告詐欺取得之物，請依刑法第38條之1
    第1項規定宣告沒收，如全部或一部不能沒收時，請依刑法
    第38條之1第3項之規定，宣告追徵其價額。
三、依刑事訴訟法第251條第1項提起公訴。
　  此　致
臺灣基隆地方法院
中　　華　　民　　國　 110　　年　　12　　月　　 9　　日
　　　　　　　　　　　　　　　檢　察　官　何治蕙
中　　華　　民　　國　 110　　年　　12　　月　　21　　日
　　　　　　　　　　　　　　　書　記　官　郭獻駿